【裁判字號】    95,竹小,564
【裁判日期】    951229
【裁判案由】    損害賠償
【裁判全文】
臺灣新竹地方法院民事小額判決         95年度竹小字第564號
原      告  新安東京海上產物保險股份有限公司桃園分公司
法定代理人  甲○○
訴訟代理人  乙○○
被      告  丙○○
上列當事人間請求損害賠償事件，本院於民國95年12月19日言詞
辯論終結，判決如下：
    主      文
被告應給付原告新臺幣壹萬壹仟柒佰陸拾柒元，及自民國九十五
年十一月四日起至清償日止，按年息百分之五計算之利息。
原告其餘之訴駁回。
訴訟費用新臺幣壹仟元，其中新臺幣捌佰肆拾元由被告負擔，餘
由原告負擔。
本判決第一項得假執行。
    事實及理由
一、事實摘要：
(一)、原告主張：緣被告於民國95年2月5日下午3時許，駕駛車牌
    號碼5060-FT號自小客車，行經新竹縣內灣鄉時，適原告所
    承保為訴外人陳瓊蘭所有，由訴外人黃雅琪所駕駛之車牌號
    碼7362-HM號自用小客車（下稱系爭車輛），行經上開路段
    ，因道路塞車，系爭車輛以緩慢車速行進時，被告竟疏未注
    意車前狀況，且未保持安全距離，復未踩煞車，直接撞及系
    爭車輛，致使原告所承保之系爭車輛受損，經送交裕新汽車
    股份有限公司新竹服務廠估修，須支出之修理費用新臺幣（
    下同）13,940元，業經原告本於保險契約賠付完畢，並依保
    險法第53條第1項規定取得代位求償權。
    又上開損害係因被告之過失行為所致，為此爰依民法第191
    條之2、保險法第53條第1項之規定提起
    本件訴訟，請求被告賠償等語。並聲明：被告應給付原告
    13,940元及自起訴狀繕本送達翌日起至清償日止，按年息百
    分之5計算之利息。
(二)、被告經合法通知，未於言詞辯論期日到場，亦未提出書狀作
    何聲明或陳述。
二、程序部分：被告經合法通知，未於言詞辯論期日到場，核無
    民事訴訟法第386條各款所列情形，爰依原告之聲請，准由
    其一造辯論而為判決。
三、實體部分：
(一)、原告主張之前揭事實，業據其提出與其所述相符之報案三聯
    單、估價單、統一發票、駕駛執照、行車執照、汽車險資料
    袋、汽車保險理賠申請書、理賠計算書及車輛受損照片（以
    上均影本）各乙份為證，且經本院依職權向新竹縣警察局橫
    山分局調閱本件交通事故調查處理資料核閱無訛，此有新竹
    縣警察局橫山分局95年11月13日竹縣橫警偵字第0958002652
    號函檢附偵查報告、新竹縣警察局橫山分局內灣派出所4人
    勤務分配表、員警工作紀錄簿、新竹縣警察局橫山分局內灣
    派出所所受理各類案件紀錄表各1份及現場照片2幀等附卷可
    稽，而被告未於言詞辯論期日到場，亦未提出任何有利於己
    之聲明、陳述或證據，以供本院審酌，自堪信原告之主張為
    真實。
(二)、按汽車在同一車道行駛時，除擬超越前車外，後車與前車之
    間應保持隨時可以剎停之距離，又汽車行駛時，駕駛人應注
    意車前狀況，並隨時採取必要之安全措施，此為道路交通安
    全規則第94條第1項、第3項所明定。查被告既領有駕駛執照
    ，即應注意遵守上開規定，且肇事路段為路面乾燥、無缺陷
    亦無障礙物，視距良好等情，亦有卷附之前開現場照片等件
    在卷可稽，是依其情節並無不能注意之情事，詎被告駕駛車
    牌號碼5060-FT號自用小客車行駛至前揭路段時，竟疏未注
    意車前狀況，未保持安全距離，致撞及原告所承保訴外人黃
    雅琪所駕駛之系爭車輛，則被告顯有過失自明。又被告就本
    件肇事之過失與原告承保之系爭車輛所受損害，復有相當因
    果關係，則原告主張被告就本件肇事應負侵權行為責任，即
    屬可採。
(三)、次按汽車、機車或其他非依軌道行駛之動力車輛，在使用中
    加損害於他人者，駕駛人應賠償因此所生之損害；民法第
    191 條之2前段定有明文。又物被毀損時，被害人除得依據
    民法第196條請求賠償外，並不排除民法第213條至第215條
    之適用，依民法第196條請求賠償物被毀損所減少之價額，
    得以修復費用為估定之標準，但以必要者為限（例如：修理
    材料以新品換舊品，應予折舊），亦有最高法院77年度第9
    次民事庭會議決議、同院60年度臺上字第1505號判決及73年
    度臺上字第1574號等判決可資參照。次按，被保險人因保險
    人應負保險責任之損失發生，而對於第三人有損失賠償請求
    權者，保險人得於給付賠償金額後，代位行使被保險人對於
    第三人之請求權，保險法第53條第1項亦有規定。查本件毀
    損事故之發生確係被告之行為所致，已如前述，則被保險人
    就系爭車輛因遭毀損所生之損害，本得基於侵權行為法律關
    係向被告請求賠償。經查，原告主張其所承保系爭車輛因遭
    被告毀損，致該車受損，計須支付修理烤漆6,500元、工資
    3,900元及材料3,540元，共計支付修理費13,940元，業經原
    告提出估價單及統一發票為證，被告對此亦不爭執，自堪信
    為真正，而前開估價單所列各項，與警方至現場處理所作之
    紀錄及拍攝車輛受損之照片互核以觀，應認均係有關系爭車
    輛遭毀損所需修復之項目，且其修復之金額亦尚屬合理，從
    而原告基於保險代位之法律關係，向被告請求就其行為負損
    害賠償責任，自屬有據。
(四)、又原告請求被告賠償受損車輛所減少之價額，應以必要者為
    限，是原告所承保之系爭車輛係於93年1月6日新領牌照開始
    使用，有行車執照附卷可憑，算至本件事故發生時（即95年
    2月5日）已使用2年1月，而依營利事業所得稅結算申報查核
    準則第95條第8項規定「依固定資產提列折舊採用定率遞減
    法者，以一年為計算單位，其使用期間未滿一年者，按實際
    使用之月數相當於全年之比例計算之，不滿一月者，以月計
    」，故依前揭說明，其以新品取代舊品間之差價應予折舊扣
    除。是關於原告所承保系爭車輛因毀損所減少之價額，既得
    以必要之修復費用為估定之標準，依原告所提估價單之記載
    ，更新零件費用合計為3,540元，本院依行政院台（86）財
    字第52053號公布之固定資產耐用年數表及固定資產折舊率
    表，採定率遞減法計算其折舊，即自用小客車耐用年數5年
    ，每年折舊率千分之369，是原告承保系爭車輛更新零件折
    舊後金額應為1,367元（計算方式詳附表所示）。從而，原
    告得請求被告賠償修復系爭車輛之烤漆6,500元、工資3,900
    元及折舊後之零件金額1,367元，合計為11,767元【計算式
    為：6,500＋3,900＋1,367＝11,767】。
(五)、綜上，原告請求被告賠償11,767元，及自起訴狀繕本送達翌
    日即95年11月4日至清償日止，按年息百分之5計算之利息，
    為有理由，應予准許，逾此部分之請求，即屬無據，應予駁
    回。
四、本件係適用小額訴訟事件為被告敗訴之判決，爰依職權宣告
    假執行，並於裁判時確定其訴訟費用額。
五、據上論結，本件原告之訴為一部有理由、一部無理由，依民
    事訴訟法第436條之23、第436條第2項、第79條、第436條之
    19 、第436條之20，判決如主文。
中    華    民    國    95    年    12    月    29    日
                  新竹簡易庭  法  官   蔡欣怡
以上正本係照原本做成。
如對本判決上訴，非以違背法令為理由，不得為之，且須於判決
送達後20日內向本院提出上訴狀（須按他造當事人之人數附繕本
）。
                              書記官   王恬如
中    華    民    國    95    年    12    月    29    日
附表：
┌───────────────────────────────────┐
│車牌號碼7362-HM號自用小客車更新零件費用折舊之計算                     │
├──────┬────────────────────────────┤
│第一年折舊  │3,540×0.369＝1,306                                     │
├──────┼────────────────────────────┤
│第二年折舊  │(3,540－1,306)×0.369=824                               │
├──────┼────────────────────────────┤
│第三年折舊  │(3,540－1,306－824)×0.369÷12=43                       │
├──────┴───┬────────────────────────┤
│時價亦即折舊後之金額│3,540－1,306─824－43＝1,367                    │
├──────────┴────────────────────────┤
│備註：上列計算小數點以下均四捨五入                                    │
└───────────────────────────────────┘


司法院資訊處製作；財團法人民間司法改革基金會備份。
